臺灣臺中地方法院刑事判決　　　　　　　96年度交訴字第86號
公　訴　人　臺灣臺中地方法院檢察署檢察官
被　　　告　乙○○
　　　　　　　　　　國民
上列被告因過失致死等案件，經檢察官提起公訴（九十六年度偵
字第四四一三號），被告於準備程序中就被訴事實為有罪之陳述
，受命法官於聽取當事人之意見後，本院合議庭裁定改由受命法
官獨任以簡式審判程序審理，判決如下：
    主    文
乙○○因過失致人於死，處有期徒刑捌月。又因駕駛動力交通工
具肇事，致人死亡而逃逸，處有期徒刑陸月。應執行有期徒刑壹
年。
    犯罪事實
一、乙○○於民國九十六年一月十八日凌晨五時許，騎乘車牌號
    碼ＣＨ七－四六一號重型機車，欲前往臺中縣大里市○○路
    一號早餐店上班，於同日五時二十五分（起訴書誤載為三十
    分）許，沿臺中縣太平市○○路由北往南方向，行駛至同路
    六號前時，其原應注意汽車行駛時，駕駛人應注意車前狀況
    ，並隨時採取必要之安全措施，而依當時天候雨、夜間無照
　　明、柏油路面濕潤、無缺陷、無障礙物、視距良好等客觀情
　　形，並無不能注意之特別情事，竟疏未注意車前狀況，貿然
    以時速超過當地五十公里速限之六十公里前行，適有行人林
    玉柱在未設有行人穿越道亦非禁止穿越之路段穿越道路時，
    未注意左右無來車，擅自穿越車道，而徒步沿同路對面車道
    ，由東北往西南方向，斜向穿越長億路至上址前方路段而時
    ，因二人皆有前開過失，致乙○○上開重型機車見林玉柱在
    前方行走時，煞車、閃避不及而不慎自後方撞及林玉柱右側
    身體，林玉柱因而當場倒地並受有右肩鎖關節脫臼、左手背
    部暗紅色瘀血腫脹、右手背局部擦傷、右小腿前開放性骨折
    （斷端至足跟部約九公分）等傷害。詎乙○○（起訴書誤載
    為張文達）於駕駛動力交通工具肇事，致人受傷後，竟未停
    留現場報警並協助救護，另基於肇事逃逸犯意，當場騎乘上
    開重型機車逃離現場。而林玉柱經送醫急救後，仍於同年月
    十八日九時四十二分許，因顱內出血及頭部外傷傷重不治死
    亡。嗣經警循線於同年月二十二日十七時四十分許，通知乙
    ○○到案查獲。
二、案經林玉柱之子甲○○（已改名為林之豊）訴由臺中縣警察
    局霧峰分局報告臺灣臺中地方法院檢察署檢察官偵查起訴。
    理    由
一、按除被告所犯為死刑、無期徒刑、最輕本刑為三年以上有期
    徒刑之罪或高等法院管轄第一審案件者外，於前條第一項程
    序進行中，被告先就被訴事實為有罪之陳述時，審判長得告
    知被告簡式審判程序之旨，並聽取當事人、代理人、辯護人
    及輔佐人之意見後，裁定進行簡式審判程序，刑事訴訟法第
    二百七十三條之一第一項定有明文。本件被告乙○○所犯係
    死刑、無期徒刑、最輕本刑為三年以上有期徒刑以外之罪，
    其於準備程序中就被訴事實為有罪之陳述，經告知簡式審判
    程序之旨，並聽取公訴人及被告之意見後，本院合議庭認為
    適宜而裁定由受命法官獨任進行簡式審判程序，合先敘明。
二、上揭犯罪事實，業據被告乙○○於本院行準備程序及審理時
    坦承不諱，核與被害人林玉柱之子甲○○（已改名為林之豊
    ）於警詢、偵查中及本院行準備程序時指述之情節相符，復
    有臺中縣警察局霧峰分局處理交通事故肇事逃逸案件移辦單
    （見警卷第一二頁）、相驗案件初步調查報告暨報驗書、道
  　路交通事故現場圖、道路交通事故調查報告表（一）、（二
　　）各一份、監視器翻拍照片七幀、肇事機車照片五張、刑案
　　現場測繪圖及車籍查詢－基本資料詳細畫面各一紙附卷可稽
　　（見相驗卷第三頁、第八頁、第九頁至第十頁、第一一頁至
　　第一四頁、警卷第一九頁至第二一頁、第二七頁、第二九頁
　　）。而被害人林玉柱經送國軍臺中總醫院急救後，仍因本件
　　車禍所致創傷性顱內出血及頭部外傷等傷害，而於九十六年
　　一月十八日九時四十二分死亡，亦有國軍臺中總醫院死亡通
　　知單一紙及經檢察官督同檢驗員相驗屬實，製有相驗筆錄、
　　相驗屍體證明書、驗斷書及相驗照片在卷可憑（見相驗卷第
　　一五頁、第一六頁、第二五頁、第二六頁至第三二頁、第一
　　九頁至第二三頁）。按「行車速度，依速限標誌或標線之規
    定，無標誌或標線者，應依左列規定：一行車時速不得超過
    五○公里。」、「汽車行駛時，駕駛人應注意車前狀況，隨
    時採取必要之安全措施。」，道路交通安全規則第九十三條
    第一項第一款、第九十四條第三項分別定有明文，被告騎車
    自應注意上述道路交通安全規定。而依卷附之道路交通事故
    調查報告表（一）所載，本件事故發生當時天候雨、夜間無
    照明、柏油路面濕潤、無缺陷、無障礙物、視距良好，並無
    不能注意之情形，且當地速限為時速五十公里，竟疏未注意
    及此，直接騎乘車輛自被害人林玉柱右後方加以撞擊，而其
    供承當時看到被害人林玉柱時約有三公尺，但未及煞車、閃
    避才直接撞上去等語，堪認所自白行車時速已超過標準速限
    而為時速六十公里一節與事實相符，是被告違反上開注意義
    務之駕車行為，至為明確，其顯有過失。再者，被害人林玉
    柱確因本件車禍肇致創傷性顱內出血及頭部外傷等傷害，而
    傷重不治死亡，則被告過失駕車肇事行為，與被害人林玉柱
    之死亡結果間，自具有相當因果關係。另按刑法第一百八十
    五條之四之肇事逃逸罪，並不以被害人為無自救能力為必要
    ，其立法目的在促使駕駛人於肇事後能對被害人即時救護，
    以減少死傷。本件被告騎乘車輛撞擊被害人林玉柱時，曾停
    留於肇事現場附近查看，對於被害人林玉柱已因車禍受傷一
    節，有所認識，且因撞擊力道大，對於被害人林玉柱可能因
    此發生死亡之結果，亦有所預見，竟未採取任何救護或其他
    必要措施，更未向警察機關報告，即逕行駕車離去，其肇事
    致人死亡而逃逸之情狀，已甚灼然。至本件被害人行人林玉
    柱於穿越前開路段時，未依道路交通安全規則第一百三十四
    條之規定穿越馬路之過失，亦可明顯由卷附監視器錄影帶翻
    拍相片清晰可見（該相片上顯示被害人林玉柱係行走在雙向
    道上之分向線邊），此部分堪認被害人林玉柱就本件事故之
    發生亦與有過失，此部分雖影響被告與告訴人雙方就民事損
    害賠償責任之過失比例，然仍無解於本件被告過失致死之犯
    行，附此敘明。綜上所陳，被告所為自白，確與事實相符，
    堪予採信。從而，被告上開過失致人於死及肇事致人死亡而
    逃逸之犯行，均事證明確，皆堪予認定。
三、核被告乙○○所為，係犯刑法第二百七十六條第一項之過失
    致死罪及同法第一百八十五條之四之駕駛動力交通工具肇事
    ，致人死亡而逃逸罪。被告所犯前開二罪，犯意各別，犯罪
    構成要件不同，應予分論併罰。（另被告乙○○所領有之重
    型機車駕駛執照，其有效期限固已於九十四年九月二十六日
    屆至而未換照，惟此僅涉及其行政上義務違反之問題，與未
    領有駕駛執照而駕駛汽（機）車因而肇事仍屬有別，附此敘
    明。）爰審酌被告行車未遵守交通規則而過失致人於死之行
    為，雖非如故意行為之惡性重大，但被告對於本案車禍之發
    生，確實具有前揭過失，並造成被害人林玉柱死亡，對於被
    害人自身及其家屬均造成難以回復之損害；尤其被告發生本
    案車禍後竟未下車察看，且未報警處理及對被害人林玉柱實
    施護或為其他必要之措施，逕自駕車逃逸，置被害人傷重倒
    地之慘狀於不顧，惡性非輕及被告於本院審理期間尚未與被
    害人家屬達成民事調解（雙方於審理中已就賠償金額達成共
    識，僅因償還條件未能談妥致無法完成和解）等情，兼衡酌
    被告犯後坦承犯行、已具悔意之犯罪後態度，暨被告先前並
    無任何刑事犯罪之紀錄，有臺灣臺中地方法院檢察署刑案資
    料查註紀錄表及臺灣高等法院被告前案紀錄表各一件在卷可
    按，堪認其素行尚佳等一切情狀，分別量處如主文所示之刑
    ，並定其應執行之刑，以示懲儆。
據上論斷，應依刑事訴訟法第二百七十三條之一第一項、第二百
九十九條第一項前段，刑法第二百七十六條第一項、第一百八十
五條之四、第五十一條第五款，刑法施行法第一條之一第一項、
第二項，判決如主文。
本案經檢察官丙○○到庭執行職務。
中　　華　　民　　國　　96　　年　　6 　　月　　13　　日
                  刑事第四庭  法  官   林學晴
上正本證明與原本無異。
如不服本判決，應於送達後十日內向本院提出上訴狀（須附繕本
），上訴於臺灣高等法院臺中分院。
                              書記官   賴淵瀛
中　　華　　民　　國　　96　　年　　6 　　月　　13　　日
【附錄本案論罪科刑法條】
刑法第二百七十六條第一項：
因過失致人於死者，處二年以下有期徒刑、拘役或二千元以下罰
金。
刑法第一百八十五條之四：
駕駛動力交通工具肇事，致人死傷而逃逸者，處六月以上五年以
下有期徒刑。
